【裁判字號】    98,訴,4524
【裁判日期】    990118
【裁判案由】    毒品危害防制條例
【裁判全文】
臺灣板橋地方法院刑事判決              98年度訴字第4524號
公  訴  人  臺灣板橋地方法院檢察署檢察官
被      告  甲○○
上列被告因違反毒品危害防制條例案件，經檢察官提起公訴（98
年度毒偵字第8298號），嗣因被告就被訴事實為有罪之陳述，本
院告知被告簡式審判程序之旨，並聽取當事人之意見後，裁定改
由受命法官獨任依簡式審判程序進行，本院判決如下：
    主  文
甲○○施用第一級毒品，累犯，處有期徒刑拾月，扣案之海洛因
驗餘淨重零點零肆零捌公克沒收銷燬之，上開海洛因之外包裝袋
壹只沒收，扣案之已用過之注射針筒壹支沒收；又施用第二級毒
品，累犯，處有期徒刑陸月，扣案之玻璃吸食球壹個沒收。應執
行有期徒刑壹年貳月。扣案之海洛因驗餘淨重零點零肆零捌公克
沒收銷燬之，上開毒品之外包裝袋壹只沒收，扣案之已用過之注
射針筒壹支、玻璃吸食球壹個均沒收。
    事  實
一、甲○○有違反麻醉藥品管理條例、竊盜、偽造文書等前科，
    前因施用毒品案件，經本院裁定送觀察勒戒後，認有繼續施
    用毒品之傾向，而於88年11月25日經本院以88年度毒聲字第
    7564號裁定令入戒治處所施以強制戒治，於88年12月14日入
    臺灣臺北戒治所施以強制戒治，於89年4 月11日經本院以89
    年度毒聲字第2430號裁定停止戒治所餘戒治期間付保護管束
    ，後於90年1 月10日保護管束期滿，保護管束未經撤銷，視
    為強制戒治期滿而執行完畢，並於90年2 月1 日經台灣板橋
    地方法院檢察署檢察官以90年度戒毒偵字第99號不起訴處分
    確定，嗣於強制治戒執行完畢釋放後5 年內，再因施用毒品
    案件於91年10月18日經本院以91年度毒聲字第3442號裁定令
    入戒治處所施以強制戒治，所涉刑案部分並經本院以91 年
    度重簡字第1390號判處有期徒刑5 月確定，嗣復因竊盜及偽
    造文書案件，分別經本院於93年8 月18日以93年度易字第
    249 號判決判處有期徒刑3 年（嗣經台灣高等法院於94年2
    月15日以93年度上易字第1734號判決駁回上訴確定）、於94
    年6 月8 日以94年度簡字第2381號簡易判決判決有期徒刑4
    月確定，並於94年6 月1 日入監執行，嗣以上2 罪經本院以
    96年度聲減字第4130號裁定定應執行有期徒刑3 年1 月確定
    ，而於96年11月2 因縮短刑期假釋出監付保護管束，嗣於97
    年5 月25日縮短刑期保護管束期滿，保護管束未經撤銷，視
    為執行完畢（於本案構成累犯），詎甲○○猶不知悔改，於
    前開第一次強制戒治執行完畢釋放後五年內，再因前述施用
    毒品犯行，經判刑確定（詳如前述），仍未戒絕，明知海洛
    因、甲基安非他命分別係毒品危害防制條例第2 條第2 項第
    1 、2 款所定之第一、二級毒品，不得施用及持有，竟仍基
    於施用第一級毒品海洛因及第二級毒品甲基安非他命之犯意
    ，於98年11月2 日10時許，在其位於臺北縣泰山鄉○○路○
    段331 巷3 號之住處內，以將第一級毒品海洛因摻水後置入
    注射針筒內施打注射入人體之方式，施用第一級毒品海洛因
    1 次；另以將甲基安非他命毒品置於玻璃球內，以火燒烤使
    之產生煙霧後，再將該煙霧吸入體內之方式，施用第二級毒
    品甲基安非他命1 次，嗣經警於同日18時50分許，在臺北縣
    土城市○○路32巷口，見甲○○行跡可疑上前盤查，當場查
    獲甲○○所有之第一級毒品海洛因1 包（驗前淨重0.0440公
    克，取樣0.0032公克，驗餘淨重0.0408公克）、其所有供施
    用海洛因毒品所用之注射針筒1 支（已用過）、其所有供施
    用甲基安非他命毒品所用之玻璃吸食球1 個，並經甲○○之
    同意採集其尿液檢體，送請臺灣檢驗科技股份有限公司檢驗
    結果，其尿液檢體呈嗎啡類及安非他命類陽性反應，而確悉
    上情。
二、案經臺北縣政府警察局土城分局移送臺灣板橋地方法院檢察
    署檢察官偵查起訴。
    理  由
一、按依刑事訴訟法第284 條之1 之規定，除簡式審判程序、簡
    易程序及第376 條第1 款、第2 款所列之罪之案件外，第一
    審應行合議審判，復依同法第273 條之1 第1 項之規定，除
    被告所犯為死刑、無期徒刑、最輕本刑為三年以上有期徒刑
    之罪或高等法院管轄第一審案件者外，於第一次審判期日前
    之準備程序進行中，被告先就被訴事實為有罪之陳述時，審
    判長得告知被告簡式審判程序之旨，並聽取當事人、代理人
    、辯護人及輔佐人之意見後，裁定進行簡式審判程序。查被
    告甲○○所犯係死刑、無期徒刑、最輕本刑為三年以上有期
    徒刑以外之罪，其於準備程序中就被訴事實為有罪之陳述，
    經法官告知簡式審判程序之旨，並聽取公訴人、被告之意見
    後，業經本院合議庭依上開規定裁定由受命法官獨任進行簡
    式審判程序，合先敘明。
二、訊據被告甲○○坦承前揭犯罪事實，並有被告所有之第一級
    毒品海洛因1 包（驗前淨重0.0440公克，取樣0.0032公克，
    驗餘淨重0.0408公克）、其所有供施用海洛因毒品所用之注
    射針筒1 支（已用過）、其所有供施用甲基安非他命毒品所
    用之玻璃吸食球1 個扣案可稽，而扣案之白色粉末經送驗結
    果確檢出海洛因成分，亦有交通部民用航空局醫務中心出具
    之98年12月3 日航藥鑑字第0986072 號毒品鑑定書1 紙在卷
    可稽（附於本院卷）。又被告於前開時、地經警查獲後採集
    之尿液檢體經送台灣檢驗科技股份有限公司以酵素免疫分析
    法篩檢、氣相層析質譜儀分析法確認，檢驗結果呈安非他命
    類（安非他命、甲基安非他命）、鴉片類（嗎啡、可待因）
    陽性反應，此有臺北縣政府警察局土城分局偵辦毒品案件尿
    液編號及姓名對照表、台灣檢驗科技股份有限公司於98年11
    月25日出具之UL/2009/B0274 號濫用藥物檢驗報告各1 紙（
    見臺灣板橋地方法院檢察署98年度毒偵字第8298號卷第21頁
    、第27頁）附卷足憑，且查：
  (一)海洛因施用入人體後水解還原成嗎啡，再循嗎啡之代謝方式
    排出體外，業據行政院衛生署藥物食品檢驗局以73藥檢壹字
    第030221號函說明綦詳，且尿液中能否驗出嗎啡陽性反應，
    與其投與量、投與途徑、採尿時間、個人體質及檢測方法之
    靈敏度有關，國外曾有文獻報導注射6 毫克之海洛因鹽酸鹽
    ，其代謝物嗎啡之平均可檢出時限約為26小時，亦經行政院
    衛生署藥物食品檢驗局於81年9 月8 日以（81）藥檢壹字第
    8114885 號函釋明在案。
  (二)又按甲基安非他命經口服投與後約百分之70於24小時內自尿
    中排出，約百分之90於96小時內自尿中排出，由於甲基安非
    他命成分之檢出與其投與方式、投與量、個人體質、採尿時
    間與檢測儀器之精密度等諸多因素有關，因此僅憑尿液中呈
    安非他命陽性反應，並無法確實推算吸食時間距採集時間之
    長短，惟依上述資料推斷，最長可能不會超過四日，亦經行
    政院衛生署藥物食品檢驗局81年2 月8 日（81）藥檢壹字第
    001156號函示明確。
  (三)另前揭尿液檢驗報告載明係以GC/MS （即氣相層析質譜儀分
    析法）方法作為確認檢驗之方式，而該方法之原理係檢品經
    氣化後，通過層析管分離純化，再將純化後之成分循序送入
    質譜儀做個別鑑定。因質譜儀所測定之圖譜，在化學上被公
    認具有指紋特性，故可據以完全判定該檢品係為何種化合物
    。是以氣相層析質譜儀（GC/MS ）作藥物及其代謝產物之定
    性及定量分析，幾乎不會有偽陽性反應產生，亦經台北榮民
    總醫院於83年4 月7 日以83北總內字第3059號函釋明在案。
    準此被告之尿液經以氣相層析質譜儀分析法檢驗，既係呈安
    非他命類、鴉片類陽性反應，堪認被告前開施用第一級毒品
    海洛因及第二級毒品甲基安非他命之自白與事實相符，可堪
    採信。
三、次查被告曾因施用毒品案件，經本院裁定送觀察勒戒後，認
    有繼續施用毒品之傾向，而於88年11月25日再經本院以88年
    度毒聲字第7564號裁定令入戒治處所施以強制戒治，於88年
    12月14日入臺灣臺北戒治所施以強制戒治，於89年4 月11日
    經本院以89年度毒聲字第2430號裁定停止戒治所餘戒治期間
    付保護管束，後於90年1 月10日保護管束期滿，保護管束未
    經撤銷，視為強制戒治期滿而執行完畢，並於90年2 月1日
    經台灣板橋地方法院檢察署檢察官以90年度戒毒偵字第99
    號不起訴處分確定，嗣於強制治戒執行完畢釋放後5 年內，
    再因施用毒品案件於91年10月18日經本院以91年度毒聲字第
    3442號裁定令入戒治處所施以強制戒治，所涉刑案部分並經
    本院以91年度重簡字第1390號判處有期徒刑5 月確定，此有
    臺灣高等法院被告前案紀錄表1 份附卷足憑，而依92年7 月
    9 日新修正之毒品危害防制條例刪除二犯及三犯之規定，一
    改修法前繁雜之處遇程序，僅將施用毒品者簡化區分為初犯
    、再犯，並認施用毒品者係屬病患性犯人，以觀察、勒戒戒
    除其身癮，並以強制戒治去除其心癮。經觀察、勒戒或強制
    戒治執行完畢釋放後，若係5 年後再犯該條例第10條施用毒
    品罪者，與同條例第20條第1 項、第2 項關於「初犯」之處
    理方式相同，檢察官應先聲請法院裁定令被告入勒戒處所觀
    察、勒戒，並視有無繼續施用毒品傾向，決定應予釋放、為
    不起訴之處分，或應聲請法院裁定令入勒戒處所強制戒治；
    若係5 年內「再犯」同條例第10條施用毒品罪者，依同條例
    第23條第2 項規定，檢察官則應依法追訴。觀諸該條例第20
    條第3 項之修正理由：「觀察、勒戒或強制戒治5 年後再犯
    者，顯見前所實施之觀察、勒戒或強制戒治已足以遮斷其施
    用毒品之癮，為期自新及協助其戒除毒癮，對此5 年後再犯
    者，爰明定仍適用初犯之規定，先經觀察、勒戒、強制戒治
    之程序」及同條例第23條第2 項之修正理由：「為配合簡化
    施用毒品犯之刑事處遇程序，並鑑於經觀察、勒戒或強制戒
    治執行完畢釋放後5 年內再犯者，其再犯率甚高，原據以實
    施之觀察、勒戒及強制戒治既已無法收其實效，自應施以刑
    事處遇」，顯然如施用毒品者係前經觀察、勒戒或強制戒治
    等治療程序執行完畢5 年後，始再施用毒品之「初犯」，因
    前所執行之觀察、勒戒或強制戒治已足收戒除毒癮之效，自
    應重新執行觀察、勒戒或強制戒治等治療程序，並於治療程
    序執行完畢後，由檢察官為不起訴處分，毋庸對之追訴處罰
    ；反之，在「再犯」之情形，因其先前所為治療程序顯未能
    收戒斷毒癮之效，且考量施用毒品者之再犯率偏高，乃簡化
    其刑事處遇程序，而逕予追訴處罰，不再施以治療程序。參
    酌上開立法理由，修正毒品危害防制條例就施用毒品者，祇
    於「初犯」及「5 年後再犯」二種情形，有其追訴條件之限
    制，即須於初犯經觀察、勒戒或強制戒治釋放後，5 年內均
    無施用毒品之行為，始能認其前所實施之觀察、勒戒或強制
    戒治已足遮斷毒癮，而得於5 年後再犯時，再予適用初犯之
    規定，重行觀察、勒戒等程序。倘5 年內已經再犯，被依法
    追訴處罰，縱其第三次（或第三次以上）施用毒品之時間在
    初犯釋放5 年以後，即與「5 年後再犯」之情形有別，且因
    已於「5 年內再犯」，顯見其再犯率甚高，原實施觀察、勒
    戒或強制戒治，已無法收其實效，而無5 年戒斷期之存在，
    自無再經觀察、勒戒及強制戒治之必要，應由檢察官逕行起
    訴，始符新法修正之本旨（參照最高法院95年度台非字第59
    號、第65號判決、最高法院95年度第7 次刑事庭會議決議、
    97年度第5 次刑事庭會議決議、最高法院97年度台上字第
    6462號、97年度台非字第527 號、第506 號、第484 號、第
    478 號、423 號、405 號刑事判決），是被告前因施用毒品
    案件，於強制戒治執行完畢釋放後，於5 年內因施用毒品，
    嗣經判決處刑確定業如前述，揆諸上開說明，被告本件施用
    毒品之行為，自與毒品危害防制條例第20條第3 項所規定「
    5 年後再犯」之情形不合，檢察官就之提起公訴，自屬有據
    。
四、從而，本案事證已臻明確，被告犯行洵堪認定，自應依法論
    科。
五、末查海洛因、甲基安非他命分屬毒品危害防制條例第2 條第
    2 項第1 款所規定之第一級毒品及同條項第2 款所規定之第
    二級毒品，核被告甲○○所為，係犯毒品危害防制條例第10
    條第1 項之施用第一級毒品罪、毒品危害防制條例第10條第
    2 項之施用第二級毒品罪。被告施用前持有第一級毒品海洛
    因、第二級毒品甲基安非他命之低度行為各為其施用之高度
    行為所吸收而不另論罪。又被告曾因事實欄一所述施用毒品
    等罪受有期徒刑之宣告，並經送監執行而於96年11月2 因縮
    短刑期假釋出監付保護管束，嗣於97年5 月25日縮短刑期保
    護管束期滿，保護管束未經撤銷，視為執行完畢之事實，有
    臺灣高等法院被告前案紀錄表在卷可稽，其於有期徒刑執行
    完畢後之5 年以內，再故意犯本件有期徒刑以上之罪，均為
    累犯，均應依法加重其刑。被告所為2 罪行，犯意各別，觸
    犯構成要件互異之罪名，自應分論併罰。爰審酌被告施用毒
    品，足以戕害其身心，滋生其他犯罪，惡化治安，嚴重損及
    公益，且被告曾因施用毒品案件，業經強制戒治，仍未戒斷
    其施用毒品之惡習，竟再為本件施用毒品犯行，顯見其不思
    悔改，惟考量施用毒品行為於本質上係屬自我戕害行為，反
    社會性之程度應屬較低及其犯罪後於本院審理中坦承犯行，
    態度尚佳等一切情狀，各量處如主文所示之刑，並定其應執
    行之刑，以資懲儆。扣案之海洛因（驗前淨重0.0440公克，
    驗餘淨重0.0408公克），係本案查獲之第一級毒品，不問屬
    於犯人與否，依毒品危害防制條例第18條第1 項前段規定沒
    收銷燬之。至鑑驗用罄之海洛因0.0032公克之部分，因已滅
    失，爰不再為沒收銷燬之諭知，併此說明。又包裝上開海洛
    因之外包裝袋1 只，係用於包裹毒品，防其裸露、潮濕，便
    於供被告被告施用第一級毒品海洛因所用之物且為其所有，
    業據被告供述綦詳，應依刑法第38條第1 項第2 款之規定宣
    告沒收。另扣案已用過之注射針筒1 支、玻璃吸食球1 個，
    分別係被告所有供施用第一級毒品海洛因、第二級毒品甲基
    安非他命所用之物，業據被告陳明在卷，爰依刑法第38 條
    第1 項第2 款之規定宣告沒收之。
據上論斷，依刑事訴訟法第273 條之1 第1 項、第299 條第1 項
前段，毒品危害防制條例第10條第1 項、第2 項、第18條第1 項
前段、第23條第2 項，刑法第11條、第47條第1 項、第51條第5
款、第38條第1 項第2 款，判決如主文。
本案經檢察官簡志祥到庭執行職務。
中    華    民    國    99    年    1     月    18    日
                  刑事第二庭  法  官  李釱任
上列正本證明與原本無異。
如不服本判決，應於判決送達後10日內敘明上訴理由，向本院提
出上訴狀 (應附繕本) ，上訴於臺灣高等法院。其未敘述上訴理
由者，應於上訴期間屆滿後20日內向本院補提理由書「切勿逕送
上級法院」。
                              書記官  陳秀慧
中    華    民    國    99    年    1     月    18    日
附錄本案論罪科刑法條全文：
毒品危害防制條例第10條：
施用第一級毒品者，處六月以上五年以下有期徒刑。
施用第二級毒品者，處三年以下有期徒刑。

司法院資訊處製作；財團法人民間司法改革基金會備份。
